【裁判字號】    97,財管,55
【裁判日期】    970725
【裁判案由】    指定遺產管理人
【裁判全文】
臺灣臺南地方法院民事裁定              97年度財管字第55號
聲  請  人  台南縣稅務局
法定代理人  施齡
上列聲請人聲請為被繼承人甲○○選任遺產管理人事件，本院裁
定如下：
    主      文
選任財政部國有財產局台灣南區辦事處台南分處為被繼承人甲○
○之遺產管理人。
聲請程序費用新台幣壹仟元由被繼承人甲○○之遺產負擔。
    理      由
一、按繼承人均拋棄其繼承權者，準用關於無人承認繼承之規定
    ，民法第1176條第6項定有明文。又繼承開始時，繼承人之
    有無不明，而不能依民法第1177條選定遺產管理人時，得由
    利害關係人聲請法院選任之。民法第1178條第2項亦定有明
    文。
二、本件聲請意旨略以：緣高雄高等行政法院94年度訴字第845
    號被繼承人甲○○（女，民國○○年○月○日生，身分證統一編
    號Ｚ000000000號，生前最後住所：台南縣善化鎮牛庄里牛庄
    124號）與聲請人間土地增值稅事件，因被繼承人於95年2月
    22日死亡，其各順位繼承人均拋棄繼承，是否仍有應繼承之
    人不明，而其親屬會議並未於一個月內選定遺產管理人，致
    訴訟程序因之停止，為利訴訟程序之進行，爰聲請選任被繼
    承人甲○○之遺產管理人等語。
三、經查，聲請人主張之上開事實，業據其提出戶政連線戶籍資
    料、繼承系統表、本院95年8月3日南院慧家儒95繼字第776
    號通知、高雄高等行政法院97年4月22日高行獻紀葵94訴845
    字第0970003480號函文、土地增值稅繳款書（以上均為影本
    ）為證，並經本院依職權調閱本院95年度繼字第776號拋棄
    繼承案卷查核屬實，自堪信聲請人之主張為真實。被繼承人
    甲○○之繼承人既均已聲明拋棄繼承權，且未準用民法第11
    77條規定選定遺產管理人，則聲請人以其為利害關係人之身
    分聲請選任被繼承人甲○○之遺產管理人，核與上開規定並
    無不合，應予准許。
四、又按公示催告期限屆滿，無繼承人承認繼承時，其遺產於清
    償債權，並交付遺贈物後，如有剩餘，歸屬國庫；又按非公
    用國有財產以財政部國有財產局為管理機關，民法第1185條
    、國有財產法第12條分別定有明文。查本件被繼承人甲○○
    之繼承人皆已拋棄繼承權，且未準用民法第1177條之規定選
    定遺產管理人，足徵渠等對被繼承人甲○○遺產之處置已漠
    不關心，又被繼承人甲○○之遺產，倘無人承認繼承時，將
    於清償債權，交付遺贈物後，歸屬國庫，為使被繼承人甲○
    ○遺產之處置順利進行，是本院認選任財政部國有財產局台
    灣南區辦事處台南分處為被繼承人甲○○之遺產管理人為適
    當。
五、依非訟事件法第24條第1項、第157條，裁定如主文。
中    華    民    國    97    年    7     月    25    日
                  家事法庭法  官  林育幟
以上為正本係照原本作成。
如對本裁定抗告須於裁定送達後10日內向本院提出抗告狀，並應
繳納抗告費新臺幣1000元。
中    華    民    國    97    年    7     月    25    日
                          書記官  黃坤義


司法院資訊處製作；財團法人民間司法改革基金會備份。
